臺灣士林地方法院刑事裁定　　　　　　　99年度聲判字第81號
聲　請　人
即 告訴 人　高橋碧原名金碧.
代　理　人　黃坤鍵律師
被　　　告　曾嘉男
上列聲請人即告訴人因被告背信等案件，不服臺灣高等法院檢察
署檢察長中華民國99年11月17日99年度上聲議字第8334號駁回再
議之處分（原不起訴處分案號：臺灣士林地方法院檢察署99年度
偵續字第358 號），聲請交付審判，本院裁定如下：
    主  文
聲請駁回。
    理  由
一、按聲請人不服上級法院檢察署檢察長或檢察總長認再議為無
    理由之駁回處分者，得於接受處分書後10日內委任律師提出
    理由狀，向該管第一審法院聲請交付審判，刑事訴訟法第25
    8 條之1 第1 項定有明文。本件聲請人即告訴人高橋碧以被
    告曾嘉男涉嫌刑法第342 條第1 項背信及同法第335 條第1
    項侵占等犯行而提出告訴，由臺灣士林地方法院檢察署檢察
    官以99年度偵續字第358 號為不起訴處分後，聲請再議，經
    臺灣高等法院檢察署檢察長認無理由，以99年度上聲議字第
    8334號處分書駁回聲請，並於民國99年11月26日送達聲請人
    。聲請人於接受處分書後10日內，委由代理人黃坤鍵律師於
    99年12月4 日提出刑事聲請交付審判狀，向本院聲請交付審
    判等情，業經本院調取前揭偵查、再議卷宗核閱無訛，並有
    刑事委任狀及刑事聲請交付審判狀蓋有本院收文戳日期附卷
    可參（見本院卷第1 、9-1 頁）。本件交付審判之聲請，其
    程序尚無不合。
二、聲請交付審判意旨略謂：被告與聲請人係甥舅關係，被告於
    84年間，為籌措資金，以新臺幣（下同）400 萬元價格，約
    定將其所有臺北市○○區○○段2 小段584 地號土地（下稱
    本案土地）計25坪之持分過戶予聲請人，且向聲請人保證本
    案土地於解除管制後，必可以超過每坪60萬元價格轉售得利
    ，聲請人因此交付400 萬元予被告。嗣被告遲未將本案土地
    過戶予聲請人，經聲請人不斷催促，被告始於93年3 月1 日
    與聲請人簽訂信託契約以代過戶登記，並約定被告出售前須
    得聲請人同意，詎被告竟意圖自己不法利益及違背其任務，
    於96年11月29日，未經聲請人同意，逕將本案土地出售第三
    人，並侵占聲請人應分得之價款，因認被告涉有刑法第342
    條第1 項背信及同法第335 條第1 項侵占等罪嫌，並以：被
    告於96年12月許告知聲請人已將本案土地出售第三人，聲請
    人持分應得900 萬元。被告雖陸續支付843 萬元，然聲請人
    數次請求被告出示土地買賣契約書以便計算應得價款，被告
    卻一再藉詞推卻。直至聲請人於97年5 月2 日委由律師發函
    後，被告始提出本案土地買賣契約書。又縱聲請人應分得90
    0 萬元，被告亦拒絕給付尾款57萬7,470 元，經聲請人一再
    詢問理由，被告竟以聲請人須書立1,000 萬元收據為給付條
    件，非但無理，且令人懷疑本案土地買賣契約之真實性。聲
    請人遂於97年12月22日再度委請律師發函，要求被告儘速給
    付尾款，被告仍堅持前述給付條件，聲請人無奈，乃於98年
    4 月10日向民事法院起訴請求被告給付。於98年6 月22日該
    民事事件開庭整理爭點後，聲請人始發現被告所提出之本案
    土地買賣契約書內容真實性有疑，且被告就其聲稱聲請人應
    得之尾款，一再藉故拒付，實有據為己有之意。至此，聲請
    人方確知被告就本案土地之出售、聲稱聲請人應分得之尾款
    ，有背信、侵占之犯行。聲請人乃於98年12月7 日提出本件
    告訴，並未逾越告訴期間，迺檢察官竟以此為由，率為不起
    訴處分，再議後，臺灣高等法院檢察署檢察長卻略以「聲請
    再議理由核屬己見，恐難據信」，即遽駁回再議聲請，草率
    亦甚等情詞為由，不服原處分，聲請交付審判等語。
三、本院查：
  (一)按於直系血親、配偶或同財共居親屬，或其他五親等內血親
    、三親等內姻親之間，犯刑法侵占、背信罪者，須告訴乃論
    ，刑法第338 條、第343 條、第324 條第2 項分有明文。又
    告訴乃論之罪，其告訴應自得為告訴之人知悉犯人之時起，
    於6 個月內為之；告訴乃論之罪，其告訴已逾告訴期間者，
    應為不起訴之處分，刑事訴訟法第237 條第1 項、第252 條
    第5 款亦有明文。查被告與聲請人為甥舅關係，即被告為聲
    請人母親之胞弟，2 人間乃三親等內旁系血親乙節，業據聲
    請人與被告一致供認在卷（見98年度他字第4284號卷〈下稱
    他卷〉第44頁，偵續卷第22頁），則聲請人指訴被告對其涉
    犯刑法第335 條第1 項、第342 條第1 項之侵占、背信罪嫌
    ，依同法第338 條、第343 條、第324 條第2 項規定，既均
    須告訴乃論，其自應於知悉犯人之時起6 個月內提出告訴，
    始為合法。
  (二)本件聲請人所告訴之被告犯罪行為，乃以：被告於96年11月
    29日未依信託意旨經聲請人同意，即擅自將本案土地出售第
    三人，並侵占聲請人應分得之售地款項等情，已據聲請人於
    偵查中陳明：背信時間96年11月29日，侵占金額不確定，因
    為跟市價差距太大，時間也是96年11月29日等語（見偵續卷
    第22頁），復有刑事告訴狀、刑事陳報狀在卷可稽（見他卷
    第1 至4 頁，偵續卷第44至45頁），而聲請人主觀上確信被
    告涉有告訴犯行所憑之論據則以：被告出售本案土地後，遲
    至96年12月許始告知聲請人，並片面告知聲請人應分得900
    萬元，聲請人要求出示土地買賣契約等相關資料以供查證，
    被告竟悍然拒絕，遲不出示，以及被告片面所稱之聲請人應
    分得款項900 萬元，於給付過程中不斷刁難，甚以聲請人未
    書立1,000 萬元收據為由，拒付尾款57萬7,470 元，認被告
    顯然隱匿本案土地之實際交易價格，意圖侵吞聲請人應得價
    款等情詞，並提出切結書、信託契約、律師函及晤談紀錄（
    均影本）資為證據（見他卷第6 至11頁）。
  (三)其中，聲請人提出為證之切結書、信託契約係聲請人與被告
    間就本案土地於84、93年間所為約定之憑證，本為聲請人所
    執有，而晤談紀錄之日期為97年7 月24日，內容乃有：「一
    、再次確認今年（即97年）5 月2 日曾先生（即被告）所提
    出之買賣契約書。…四、曾先生代金小姐（即聲請人）保管
    之…存摺（內有存款577,470 元），曾先生同意於2010/6/3
    0 返還，…但金小姐於取得存摺同時應書立收取1,000 萬元
    （…）之收據予曾先生」等情（見他卷第11頁），律師函發
    函日則為97年12月22日，內容並敘及「曾嘉男先生（即被告
    ）告知…土地業已出售予第三人，…本人（即聲請人）持分
    應得…900 萬元，並陸續支付本人…843 萬元，尚餘…57萬
    7,470 元仍未支付予本人，…本人數次請求曾嘉男先生出示
    土地買賣契約書以便計算本人應得之買賣價款，惟曾嘉男先
    生卻一再藉詞推卻，…餘款之部分卻經本人多次催告而迄今
    仍拒絕支付予本人；本人一再詢問增君拒絕給付之理由，曾
    君竟要求本人以書寫簽收…1,000 萬元之收據作為交換之條
    件，…曾君前揭要求非但無理，且更令人懷疑前揭土地交易
    之真實性」等語（見他卷第10頁）；均核與聲請交付審判意
    旨所述情節相符，足認聲請人資為本件告訴論據之情事迄於
    97年7 月24日已然發生。
  (四)另本件告訴代理人陳俊成律師固又於偵查中指稱：聲請人懷
    疑本案土地買賣有問題，被告所提供之買主是張文禮，但調
    閱土地登記謄本，發現該土地是歸康證資產管理公司所有，
    伊等認為被告未經聲請人同意而販售土地，涉嫌背信等語（
    見他卷第40頁）。然聲請人早於97年5 月2 日即已委託蘇弘
    志律師發函，要求被告向蘇弘志律師提出買賣契約書、費用
    計算書及處理報告書，被告乃於同年月6 日持土地買賣契約
    書供蘇弘志律師檢核，蘇弘志律師並於同年月13日就檢核結
    果製作工作單，併附上其於同年月8 日所申領之本案土地謄
    本、異動索引交予聲請人，因聲請人有所質疑，蘇弘志律師
    再請被告提出付款明細，始有97年7 月24日晤談紀錄等情，
    業據證人蘇弘志於偵查中結證屬實（見偵續卷第23頁），並
    有卷附律師函、工作單、土地謄本及異動索引可按（見他卷
    第62頁，偵續卷第27至31頁）。而該工作單並載明：「…土
    地異動索引表明載…曾嘉男將土地賣予張文禮，同日張文禮
    設定信託予陳國雄，…賣予康證資產管理股份有限公司…」
    等語（見偵續卷第27至28頁）。足見聲請人此部分告訴意旨
    所憑證據亦已於97年5 月13日經由蘇弘志律師取得，並得知
    其內容。
  (五)準此，縱認聲請人於偵查中所述：伊於96年12月中旬被告告
    知土地賣掉時，始知被告背信、侵占犯行等語（見偵續卷第
    22頁），僅係指對於所訴被告犯行未得實證之初意懷疑而言
    ，然依上所述，聲請人主觀上確信被告有告訴犯行所憑之告
    訴論據、證據，既迄97年7 月24日已然形成，足認聲請人至
    遲於此時應已確知所訴被告之犯罪行為至明。而聲請人係於
    98年12月7 日始具狀向臺灣士林地方法院檢察署對被告提出
    本件背信、侵占之告訴，此有卷存聲請人之刑事告訴狀及其
    上該檢察署收文戳章足憑（見他卷第1 頁），顯已逾法定6
    個月告訴期間，依上說明，其告訴即於法不合。聲請交付審
    判意旨空泛指稱：聲請人係在與被告間民事事件審理中，於
    98年6 月22日行爭點整理後，始確知被告本件背信、侵占犯
    行云云，未能指明於該爭點整理程序中有何發生或發現被告
    涉有所訴犯罪行為之具體事證，所為指稱顯屬無稽，自非可
    採。
四、綜上所述，本件原不起訴處分及駁回再議處分以聲請人告訴
    已逾告訴期間，而為不起訴、駁回再議處分，非乏所據，聲
    請人猶執前詞指摘，請求交付審判，非有理由，應予駁回。
據上論斷，應依刑事訴訟法第258 條之3 第2 項前段，裁定如主
文。
中    華    民    國   100    年    1     月    31    日
                  刑事第二庭審判長法  官  王梅英
                                  法  官  蔡明宏
                                  法  官  李冠宜
以上正本證明與原本無異。
本件不得抗告。
                                  書記官  劉欣怡
中    華    民    國   100    年    1     月    31    日